【裁判字號】    99,交聲更,6
【裁判日期】    990709
【裁判案由】    聲明異議
【裁判全文】
臺灣彰化地方法院交通事件裁定         99年度交聲更字第6號
原處分機關  交通部公路總局臺中區監理所彰化監理站
異  議  人
即受處分人  甲○○
上列異議人因違反道路交通管理處罰條例案件，對於交通部公路
總局臺中區監理所彰化監理站99年1 月26日所為之處分（彰監四
字第裁64-IA0000000號）聲明異議，經本院於99年2 月22日以99
年度交聲字第165 號裁定後，異議人不服提起抗告，經臺灣高等
法院臺中分院撤銷原裁定發回本院（99年度交抗字第274 號），
本院裁定如下：
    主  文
原處分撤銷，發回交通部公路總局臺中區監理所彰化監理站。
    理  由
一、原處分意旨略以：異議人即受處分人甲○○所有之車牌號碼
    6Q-1335號自小客車，於民國98年1月27日17時54分，行經彰
    化縣福興鄉○○路與番花路口時，因「駕車行經有燈光號誌
    管制之交岔路口闖紅燈」之違規，且未於應到案期限內到案
    ，爰依道路交通管理處罰條例第53條第1項、第63條第1項及
    違反道路交通管理事件統一裁罰基準表之規定裁處罰鍰5400
    元，並記違規點數3點等語。
二、異議意旨略以：異議人並不否認有闖紅燈違規之事實，但異
    議人並未收違規通知單，雖原處分機關告知業已合法寄存送
    達，然異議人戶籍地址內有多戶人家之不同棟樓房，郵務人
    員恐未能正確將該違規通知單黏貼於異議人之住處，為此聲
    明異議，請求裁處最低金額等語。
三、按行為人有違反道路交通管理處罰條例之情形者，應填製舉
    發違反道路交通管理事件通知單，並於被通知人欄予以勾記
    ，逕行舉發者，應按已查明之資料填註車牌號碼、車輛種類
    、車主姓名或地址，並於通知單上方空白處加註逕行舉發之
    文字後，由舉發機關送達被通知人，違反道路交通管理事件
    統一裁罰基準及處理細則第11條第1項第4款定有明文。又同
    細則第44條第1 項另規定，違反道路交通管理事件行為人，
    未依規定自動繳納罰鍰，或未依規定到案聽候裁決，處罰機
    關應依基準表於舉發違反道路交通管理事件通知單送達且逾
    越應到案期限60日之3 個月內，逕行裁決之。是以，處罰機
    關依該處理細則附件之統一裁罰基準表對行為人逕行裁決，
    應以舉發通知單業經合法送達予行為人，且行為人無正當理
    由未依該舉發通知單上所載應到案日期繳納罰鍰或到案聽候
    裁決時，方有適用。倘若舉發通知單未經合法送達予行為人
    ，或舉發通知單雖已合法送達予行為人，但送達日期已逾舉
    發通知單所載之應到案日期，行為人即無從遵期自動繳納罰
    鍰或到案聽候裁決，處罰機關自不得逕依違反道路交通管理
    事件統一裁罰基準及處理細則第44條第1 項規定而為裁決。
    再按處理違反道路交通管理事件，有關文書送達之程序，依
    行政程序法之規定。送達，於應受送達人之住居所、事務所
    或營業所為之。於應送達處所不獲會晤應受送達人時，得將
    文書付與有辨別事理能力之同居人、受僱人或應送達處所之
    接收郵件人員。送達，不能依前2 條規定為之者，得將文書
    寄存送達地之地方自治或警察機關，並作送達通知書兩份，
    一份黏貼於應受送達人住居所、事務所、營業所或其就業處
    所門首，另一份交由鄰居轉交或置於該送達處所信箱或其他
    適當位置，以為送達。前項情形，由郵政機關為送達者，得
    將文書寄存於送達地之郵政機關。寄存機關自收受寄存文書
    之日起，應保存3 個月。違反道路交通管理事件統一裁罰基
    準及處理細則第5 條、行政程序法第72條第1 項、第73條、
    第74條亦分別定有明文。
四、經查，本件異議人違規之彰化縣警察局彰縣警交字第IA0000
    000 號舉發違反道路交通管理事件通知單（以下稱舉發通知
    單）係逕行舉發，應送達於車主及其住居所地，觀之上揭違
    反道路交通管理事件統一裁罰基準及處理細則及行政程序法
    之規定自明。而本件舉發通知單經原舉發機關以掛號郵件寄
    送至異議人位於彰化縣二林鎮廣興里廣東巷29號之1 之戶籍
    地址，因投遞機關未獲會晤本人，亦無受領文書之同居人、
    受僱人或應受送達處所接收郵件人員，而將該送達文書寄存
    於二林郵局，並於彰化縣警察局交通隊送達證書上之「並作
    送達通知書二份，一份黏貼於應受送達人住居所門首，一份
    置於受送達處所信箱或其他適當位置，以為送達」之框格內
    加以勾選等情，固有彰化縣警察局交通隊送達證書影本1 份
    附卷可憑；然證人即二林郵局郵務士乙○○於本院訊問時證
    稱：本件違規通知單是伊去投遞的，伊在寄存送達前已經先
    投遞過，但沒有人可以收，所以伊在第二次投遞後才會做寄
    存送達，本件伊是將郵局的送達通知書1 張丟在信箱裡面，
    1 張貼在信箱上等語（參本院99年6 月8 日訊問筆錄），則
    證人乙○○雖將1 份送達通知書置於異議人住所地之信箱，
    但顯然並未將另1 份送達通知書黏貼於異議人住所地之門首
    ，揆諸前揭規定，本件違規通知單之寄存送達顯不合法而未
    生寄存送達之效力。本件舉發違規通知單既未經合法送達，
    異議人自無從依該舉發通知單自動繳納最低額罰鍰，更遑論
    據知到案期限而能依限到案聽候裁決並陳述意見，是異議人
    逾期到案自屬不可歸責，原處分機關以此逕行裁處最高罰額
    之處分，難認適法。
五、綜上所述，本件異議人並未合法收受該舉發違規通知單，已
    如前述，故難認其係故意不依限到案，從而原處分機關之裁
    決，即難認為有當，自應由本院將原處分撤銷，發回原處分
    機關俟舉發違規通知單合法送達後，另為適當之處分，以資
    適法。
六、據上論斷，應依道路交通管理處罰條例第87條第2 項、道路
    交通案件處理辦法第20條前段，裁定如主文。
中    華    民    國    99    年     7    月     9    日
                  交通法庭      法  官  江彥儀
以上正本證明與原本無異。
如不服本裁定，應於裁定送達後5日內向本院提出抗告狀 (須附
繕本 )。
中    華    民    國    99    年    7     月     9    日
                                書記官  黃明慧

司法院資訊處製作；財團法人民間司法改革基金會備份。
